【裁判字號】    92,訴,27
【裁判日期】    920206
【裁判案由】    偽造有價證券等
【裁判全文】
臺灣臺南地方法院刑事判決                            九十二年度訴字第二七號
    公  訴  人  臺灣臺南地方法院檢察署檢察官
    被      告  乙○○  男  三.
    指定辯護人  本院公設辯護人甲○○
右列被告因偽造有價證券等案件，經檢察官提起公訴（九十年度偵字第一一三五七號
），本院判決如左：
    主  文
乙○○意圖供行使之用，而偽造有價證券，處有期徒刑參年。
鴻誠小客車租賃有限公司租車契約書上承租人姓名欄偽造之黃峻誠署押壹枚及其上捺
指印壹枚、偽造之本票（票號ＷＧ00000000號、發票日期民國八十九年元月
十一日、面額新臺幣伍拾萬元）壹紙均沒收。
    事  實
一、乙○○與綽號「阿仁」之不詳姓名成年男子，基於犯意之聯絡，乙○○於民國八
    十九年一月間某日將其照片交予「阿仁」，經「阿仁」將之貼於「阿仁」所拾獲
    之他人國民身分證、汽車駕駛執照上，變造為黃峻誠之國民身分證、汽車駕駛執
    照，足生損害於黃峻誠及戶政機關對於國民身分證、監理機關對於汽車駕駛執照
    管理之正確性。乙○○於同年一月十一日某時，持上開變造後之國民身分證、汽
    車駕駛執照，至台中市○○街六十二號一樓「鴻誠小客車租賃有限公司」（下稱
    鴻誠公司），偽以黃峻誠名義租車，並在租車契約書上承租人姓名欄偽造黃峻誠
    之署押並捺指印一枚；乙○○又意圖供行使之用，於票號ＷＧ00000000
    號之本票上，偽造黃峻誠之署押，並填寫發票日期民國八十九年元月十一日、面
    額新臺幣伍拾萬元而偽造本票一紙，並將之一併交予鴻誠公司職員，鴻誠公司因
    而交付車牌號碼ＨＨ─４１６２號之自小客車予乙○○。乙○○取得上開自小客
    車後，將之交予鄒楷樂（另由台灣彰化地方法院檢察署偵結）使用，嗣鄒楷樂駕
    駛該車因交通違規而為警查獲，始知上情。
二、案經台灣彰化地方法院檢察署檢察官自動檢舉偵辦後，報請台灣高等法院檢察署
    檢察長移請臺灣臺南地方法院檢察署檢察官偵查起訴。
    理  由
一、右揭犯罪事實，業據被告乙○○坦承不諱，核與另案被告鄒楷樂於台灣彰化地方
    法院檢察署檢察官偵訊時供述之情形相符（見台灣彰化地方法院檢察署八十九年
    度偵字第八一二七號、九十年度偵字第三六號卷九十年二月八日偵訊筆錄），並
    有鴻誠公司租車契約書、本票在卷足佐；而按捺於租車契約書上留存之指印，經
    送請內政部警政署刑事警察局鑑定後，亦與該局檔存被告指紋卡之左拇指指紋相
    符，有該局（九十）刑紋字第二九九一八號函鑑驗書一份附卷可稽。被告與綽號
    「阿仁」之不詳姓名成年男子基於共同犯意聯絡，變造特種文書（國民身分證、
    汽車駕駛執照）；被告復持上開變造之國民身分證、汽車駕駛執照租車，並偽造
    私文書（租車契約書）、有價證券（本票），而使鴻誠公司之職員陷於錯誤交付
    車輛，事證明確，被告犯行應堪認定，自應依法論科。
二、核被告乙○○所為，係犯刑法第二百十六條、第二百十二條行使變造特種文書罪
    、第二百十條行使偽造私文書罪、第二百零一條第一項偽造有價證券罪。就其變
    造特種文書之犯行，被告與綽號「阿仁」之不詳姓名成年男子間，有犯意聯絡及
    行為分擔，為共同正犯。被告變造特種文書後持以行使，其變造之低度行為，應
    為行使之高度行為所吸收，不另論罪。又被告偽造署押於私文書、有價證券之行
    為，係偽造私文書、有價證券之階段行為，均不另論罪。而被告偽造私文書後復
    持以行使，其偽造之低度行為，為行使之高度行為所吸收；偽造有價證券後復持
    以行使，其行使之低度行為，為偽造之高度行為所吸收，亦均不另論罪；又被告
    行使偽造有價證券，當然包含詐欺性質，亦不另論詐欺得利罪。再被告所犯上開
    數罪間，有方法結果之牽連關係，應從一重之偽造有價證券罪處斷。爰審酌被告
    有多項前科，素行不端，惟犯後尚能坦承犯行，犯罪所生危害非鉅等情狀，量處
    如主文所示之刑，以資懲儆。鴻誠小客車租賃有限公司租車契約書上承租人姓名
    欄偽造之黃峻誠署押壹枚及其上捺指印壹枚，不問屬於犯人與否，均應依刑法第
    二百十九條規定宣告沒收。偽造之本票（票號ＷＧ00000000號、發票日
    期民國八十九年元月十一日、面額新臺幣伍拾萬元）壹紙，不問屬於犯人與否，
    亦應依刑法第二百零五條之規定宣告沒收。而偽造之本票既已依法諭知宣告沒收
    ，則該本票上偽造之簽名署押當然在沒收之列，無庸另為沒收之諭知。又上開變
    造之國民身分證、汽車駕駛執照上之被告照片二張，係被告犯本案之罪所用之物
    ，為被告所有，惟業已滅失，此據被告供明在卷，爰不宣告沒收。
三、公訴意旨另謂：被告乙○○所為前開犯行，與綽號「阿仁」之不詳姓名成年男子
    間有犯意聯絡及行為分擔，均為共同正犯等語。惟按犯罪事實應依證據認定之，
    無證據不得推定其犯罪事實，刑事訴訟法第一百五十四條定有明文。次按事實之
    認定，應憑證據，如未能發現相當證據，或證據不足以證明，自不能以推測或擬
    制之方法，以為裁判基礎；又認定不利於被告之事實，須依積極證據，苟積極證
    據不足為不利於被告事實之認定時，即應為有利於被告之認定，更不必有何有利
    之證據，最高法院著有四十年台上字第八六號、三十年上字第八一六號判例可資
    參照。訊據被告固坦承曾將照片交予「阿仁」變造國民身分證、汽車駕駛執照，
    然供稱車子是伊去租的，伊在租車契約書及本票上簽名等語，況且租車契約書及
    本票上僅有被告之簽名及指印，並無他人之具名。是以，被告與綽號「阿仁」之
    不詳姓名成年男子於變造特種文書部分，固為共同正犯，但於其他行使變造特種
    文書罪、行使偽造私文書罪、偽造有價證券罪及詐欺取財罪部分，並無積極證據
    可證明綽號「阿仁」之不詳姓名成年男子確有參與，揆諸前揭說明，此部份犯行
    即不得論被告以共同正犯，公訴意旨對此容有誤會，併此敘明。
據上論斷，應依刑事訴訟法第二百九十九條第一項前段，刑法第二十八條、第二百零
一條第一項、第二百十六條、第二百十條、第二百十二條、第五十五條、第二百零五
條、第二百十九條，罰金罰鍰提高標準條例第一條前段，判決如主文。
本案經檢察官張婉寧到庭執行職務
中      華      民      國    九十二    年      二      月      六      日
                                      臺灣臺南地方法院刑事第六庭
                                            法    官  石家禎
右正本證明與原本無異。
如不服本判決，應於判決送達後十日內，向本院提出上訴狀。
                                              書記官  凌昇裕
中      華      民      國    九十二    年      二      月      六      日
附錄法條：
刑法第二百零一條第一項：
意圖供行使之用，而偽造、變造公債票、公司股票或其他有價證券者，處
三年以上十年以下有期徒刑，得併科三千元以下罰金。
刑法第二百十條：
偽造、變造私文書，足以生損害於公眾或他人者，處五年以下有期徒刑。
刑法第二百十二條：
偽造、變造護照、旅券、免許證、特許證及關於品行、能力服務或其他相
類之證書、介紹書，足以生損害於公眾或他人者，處一年以下有期徒刑、
拘役或三百元以下罰金。
刑法第二百十六條：
行使第二百十條至第二百十五條之文書者，依偽造、變造文書或登載不實
事項或使登載不實事項之規定處斷。


司法院資訊處製作；財團法人民間司法改革基金會備份。
